【裁判字號】    98,易,296
【裁判日期】    981215
【裁判案由】    竊盜
【裁判全文】
臺灣嘉義地方法院刑事判決               98年度易字第296號
公  訴  人  臺灣嘉義地方法院檢察署檢察官
被      告  丙○○
                    （現另案於臺灣嘉義監獄鹿草分監執行）
選任辯護人  林俊生律師
被      告  甲○○
被      告  己○○
上  一  人
選任辯護人  國慶律師
上列被告因竊盜案件，經檢察官提起公訴（98年度偵字第137 號
），本院判決如下：
    主  文
丙○○結夥三人以上毀壞門扇竊盜，累犯，處有期徒刑壹年肆月
。
甲○○、己○○結夥三人以上毀壞門扇竊盜，各處有期徒刑壹年
陸月。
    犯 罪 事 實
一、丙○○前因偽造文書案件，經臺灣桃園地方法院以94年度訴
    字第1700號判決判處有期徒刑6 月確定，甫於民國96年4 月
    13日易科罰金執行完畢。詎仍不思警惕，復與甲○○、己○○2 人，共同基於意圖為自己不法所有之犯意聯絡，由丙○○駕駛不詳車牌號碼之銀色馬自達牌自用小客車，搭載甲○○、己○○，於97年1 月14日8 時許，停放丁○○位在嘉義
    縣○○鎮○○里○○厝187 之7 號住處後方約27公尺之空地
    ，趁無人注意之際，由丙○○在車內接應等候，並推由甲○○與己○○2 人，以撬開破壞丁○○上開住處1 樓前門鋁門
    鎖之方式，入內竊取丁○○所有放置在1 樓之DUNHILL 牌黑
    色包包，內有現金新台幣（下同）至少6 萬5 仟元，身分證
    、汽車駕照、機車駕照及行車執照各1 張，中國信託銀行信
    用卡2 張、第一銀行、花旗銀行、國泰世華銀行、陽信銀行
    及荷蘭銀行信用卡各1 張，及郵局、華南銀行、第一銀行、
    中華銀行金融卡各1 張等物，及丁○○父親辛○○、母親戊○○○及未成年女兒蔡○○等人所有現金合計至少3 萬5 仟
    元。得手後，3 人隨即駕駛上開車輛北返，並於行經臺中時
    ，在臺中縣大甲鎮銀樓，欲以竊得之丁○○上開2 張中國信
    託銀行信用卡盜刷購物，惟未得逞。嗣經丁○○報警處理，
    經警採驗現場煙蒂等跡證鑑驗後，始查獲上情。
二、案經丁○○訴由嘉義縣警察局布袋分局報告臺灣嘉義地方法
    院檢察署檢察官偵查起訴。
    理  由
一、證據能力部分
  (一)按被告以外之人於審判外之言詞或書面陳述，除法律有規定
    者外，不得作為證據，刑事訴訟法第159 條第1 項定有明文
    。次按被告以外之人於審判外之陳述，雖不符刑事訴訟法第
    159 條之1 至第159 條之4 之規定，而經當事人於審判程序
    同意作為證據，法院審酌該言詞陳述或書面陳述作成時之情
    況，認為適當者，亦得為證據。當事人、代理人或辯護人於
    法院調查證據時，知有第159 條第1 項不得為證據之情形，
    而未於言詞辯論終結前聲明異議者，視為有前項之同意，此
    觀刑事訴訟法第159 條之5 規定甚明。查本件被告丙○○及
    其辯護人、被告甲○○於言詞辯論終結前，對於下述本院採
    為認定犯罪事實依據之各項證據之證據能力，均未聲明異議
    （見本院卷第59、98頁），復經本院於審理時逐一提示予被
    告丙○○及其辯護人、被告甲○○表示意見（見本院卷第28
    5 至292 頁），本院審酌該等證據之取得過程並無瑕疵，與
    本案待證事實間復具有相當之關聯性，以之為本案證據並無
    不當，自得採為本件認定事實之基礎，合先敘明。
  (二)按被告以外之人（含共同正犯）於檢察事務官、司法警察官
    或司法警察調查中所為之陳述，與審判中不符時，其先前之
    陳述具有較可信之特別情況，且為證明犯罪事實存否所必要
    者，得為證據，刑事訴訟法第159 條之2 定有明文。本條所
    稱「先前之陳述具有較可信之特別情況」，係指被告以外之
    人先前於檢察事務官、司法警察官或司法警察調查中所為之
    陳述，與審判中不符，而從先前與審判中各個陳述之外部附
    隨環境或條件觀察比較，先前之陳述，較為自然可信而足以
    取代審判中之陳述者而言（最高法院95年度臺上字第3747號
    判決意旨參照）。查被告丙○○於警詢中供稱確曾於上開時
    間與共同被告甲○○、己○○前往被害人丁○○家中行竊乙
    節，當為證明共同被告己○○涉犯起訴意旨所指之加重竊盜
    罪行犯罪事實所必要且不可或缺之證據資料，雖被告丙○○
    於本院審理時翻異前詞，改證以警詢時之供述，係與其所涉
    恐嚇取財犯行混淆，而並未與共同被告甲○○、己○○一同
    前往被害人家中行竊云云。然查，被告丙○○於本院行交互
    詰問中證稱：於97年4 月29日警詢當時，係由2 位警員進入
    看守所中，為伊製作筆錄，2 位警員互相問，問完之後，就
    鍵入電腦中，問的時候並沒有跟伊說等一下要怎樣講，問完
    之後，筆錄是當場製作列印出來的，事先也沒有人告訴伊警
    員要去做筆錄，筆錄做完列印出來之後，簽名的時候，伊認
    為警員應該不會寫錯，所以沒有仔細看；做筆錄的時候，警
    員並沒有對我有用強暴、脅迫或其他不法方式逼迫伊的情形
    ，也沒有告訴伊要怎麼講，而且伊做筆錄的時候，看守所的
    管理員在窗戶外面戒護，看守所本身應該也有錄音，如果警
    員有什麼不法情形，管理員也會看到；警詢筆錄的內容都是
    伊自己講的，對於97年1 月9 日、97年1 月14日的日期，並
    沒有誤認等語明確（見本院卷第153 至157 、161 至163 、
    167 至168 頁），足見被告丙○○於警方前往製作本件竊盜
    案件筆錄之前，並不知悉警方將前往製作本件竊盜案件筆錄
    ，且當時被告丙○○遭另案羈押中，在無任何外力介入之情
    況下，遭受外在環境干擾之可能性低，且較無來自共同被告
    甲○○、己○○同庭在場而必須迴護其等2 人之壓力，是其
    於警詢所為陳述，較無遭受污染之可能。且觀諸被告丙○○
    於警詢時之證述，除就本件竊盜犯行詳為敘述外，另併同告
    知其等3 人於行竊後北返途中，行經臺中，仍持竊取得手之
    信用卡前往銀樓盜刷購物，並因銀樓人員告知不能使用而未
    得逞乙節，顯見被告丙○○於警詢中之供述，甚為鉅細靡遺
    ，參以被告丙○○於本院審理中自承警詢之時並無強暴脅迫
    或其他不正行為而影響其自由陳述情事，是其於警詢中所為
    之供述，顯然較諸其於本院審理中屢遇關鍵問題即答稱「不
    知道」「忘記了」等之供述，更有可信性之情況保證，自得
    採為認定犯罪之證據，要無疑義。又本件被告己○○及其辯
    護人於言詞辯論終結前，除上開被告丙○○於警詢時供述之
    證據能力外，對於其餘下述本院採為認定犯罪事實依據之各
    項證據之證據能力，均未聲明異議（見本院卷第59、98頁）
    ，復經本院於審理時逐一提示予被告己○○及其辯護人表示
    意見（見本院卷第285 至292 頁），本院審酌該等證據之取
    得過程並無瑕疵，與本案待證事實間復具有相當之關聯性，
    以之為本案證據並無不當，自得採為本件認定事實之基礎，
    亦併敘明。
二、訊據被告丙○○、甲○○、己○○均固不否認於97年1 月14
    日在被害人上開住處後方約27公尺處之空地，所拾獲編號1
    七星牌煙蒂1 支之DNA ，經檢體檢測後，與被告丙○○之DN
    A 型別相符之事實，惟均矢口否認有何結夥3 人以上毀壞門
    扇之加重竊盜犯行，被告丙○○3 人均辯稱：當日伊並沒有
    到被害人家中行竊，被告丙○○、己○○並分別聲請傳喚證
    人即被告己○○姐姐庚○○，被告甲○○聲請傳喚證人即活
    蝦批發零售業者乙○○，均主張可為其等3 人提供不在場證
    明云云。被告丙○○之辯護人並為被告丙○○辯護：(一)被告
    丙○○於警詢中之供述，應係誤以為警方所詢問者係其所涉
    犯另案即恐嚇取財案件，而為供述，是其警詢中之供述並不
    具有真實性。(二)上開編號1 煙蒂，係被告丙○○於97年1 月
    9 日至上開拾獲煙蒂處所，是亦不能以此證明被告丙○○有
    於97年1 月14日前往該處之事實。(三)被害人戊○○○證稱於
    97年1 月14日清晨曾經看過被告丙○○、甲○○，惟倘若屬
    實，則被告丙○○等人方於97年1 月9 日前往恐嚇取財，被
    害人戊○○○焉有不報警處理之理？且被害人丁○○就失竊
    金額多所反覆，是被害人丁○○等人是否確實遭竊，亦非無
    疑。又被害人丁○○證稱其女兒存有1 、2 萬元的豬公並未
    被偷走，是被告丙○○等人如確實前往行竊，豈有不竊取上
    開豬公之可能？且被害人丁○○證稱警員有採集上開豬公之
    指紋，則為何未比對檢驗被告丙○○等人所留之指紋？被害
    人戊○○○於本院審理中證稱門上喇叭鎖被拉斷破壞，惟卷
    附勘察報告書卻記載「前鋁門上鎖，有被打開，但沒有破壞
    痕跡」，是亦無明確證據證明被害人丁○○家中門戶有遭破
    壞云云。被告己○○之辯護人亦為被告己○○辯護：(一)上開
    編號1 煙蒂之DNA 型別鑑定，與被告己○○並無關連，自不
    得做為認定被告己○○涉犯本件犯行之證據。(二)被害人戊○○○於本院審理中證稱只看到被告丙○○、甲○○，是本件
    與被告己○○無涉。(三)共同被告丙○○於警詢中所述之97年
    1 月14日有可能誤認是97年1 月9 日云云。經查：
  (一)查被告丙○○駕駛上開車輛，搭載被告甲○○、己○○，於
    97年1 月14日8 時許，停放在被害人丁○○上開住處後方約
    27公尺之空地，趁無人注意之際，由被告丙○○在上開車輛
    車內接應等候，並推由被告甲○○、己○○，以撬開破壞1
    樓前門鋁門鎖之方式，進入被害人上開住處內行竊之事實，
    業據被告丙○○於警詢中供稱：97年1 月14日伊有前來布袋
    地區，與被告甲○○、己○○駕駛上開銀色馬自達牌車輛，
    伊沒有進入被害人丁○○上開住處，是被告甲○○、己○○
    進去的，伊在車上等，他們出來的時候伊有看見被告甲○○
    手上多拿1 個黑色包包；被害人丁○○上開住處遭竊，是被
    告甲○○、己○○所為，伊只是在車內等候接應，上開編號
    1 煙蒂是伊與被告甲○○、己○○將上開車輛停放於被害人
    丁○○住處後方時抽煙，被告甲○○有事先告知伊欲進入被
    害人丁○○家中行竊之事等語甚詳（見警卷第2 至3 頁），
    核與證人即被害人戊○○○於本院審理中證述：97年1 月14
    日早上的時候，伊有看到被告丙○○、甲○○，在伊上開住
    處後方空地，那台車是銀色的，車輛停放空地距離伊上開住
    處後門大約2 間法庭的長度，撿到上開編號1 煙蒂的時候，
    伊有在場，撿到上開編號1 煙蒂的地方，就在上開車輛停車
    的地方，大約距離伊上開住處後門27公尺，差不多就是這間
    法庭長度2.5 倍距離，伊要出去的時候，前面的門有鎖，回
    來沒有鎖，看到被害人丁○○女兒的豬公在桌上就知道遭小
    偷，後門網門的掛勾也被拉斷了等語明確（見本院卷第102
    至103 、114 、125 至126 、132 至135 頁），證人即被害
    人丁○○於本院審理中證述：97年1 月14日當天因為證人戊○○○發現門被打開，有東西不見，所以於8 點多的時候叫
    醒伊，伊起床之後，發現放在1 樓房間DUNHILL 牌黑色包包
    不見了，伊女兒的豬公本來放在房間，後來放在客廳桌上，
    沒有被帶走，家中前門鋁門的鎖被破壞了，是一般卡在門內
    的鎖，不是附加的，雖然還是可以開關，但是鑰匙的防盜功
    能已經沒有了，後門紗窗的把手也被破壞了，他們應該是從
    後面出去的，伊是在8 點多的時候報案，報案完後馬上止付
    等語無誤（見本院卷第173 至176 、178 頁），均屬大致相
    符。又上開編號1 煙蒂，在距離被害人丁○○上開住處後方
    空地約27公尺處發現，經採集被告丙○○、甲○○唾液後，
    送內政部警政署刑事警察局鑑定，鑑驗結果認上開編號1 煙
    蒂DNA 與被告丙○○DNA-STR 型別相符乙節，均有刑事案件
    證物採驗紀錄表1 紙、勘察採證同意書3 份、證物清單、現
    場圖各1 紙，及內政部警政署刑事警察局97年3 月13日刑醫
    字第0970017545號鑑驗書1 份在卷可憑（分別見警卷第10至
    13、15至16、18頁）。此外，亦有嘉義縣警察局布袋分局丁○○住宅被竊案勘察報告1 份附卷可稽（見警卷第14頁），
    是被告丙○○3 人確有於上開時間，駕駛上開車輛，前往被
    害人丁○○上開住處，並停放在被害人丁○○上開住處後方
    約27公尺處，由被告丙○○在車內等候接應，被告甲○○、
    己○○以撬開破壞前門鋁門鎖，入內行竊之事實，應堪認定
    。
  (二)至被告丙○○、己○○之辯護人等，均為其等2 人辯護：被
    告丙○○於警詢中之內容有可能係誤認為另案恐嚇取財犯行
    之犯罪情節云云，惟查：(1)被告丙○○於上開警詢中所述駕
    駛之上開車輛顏色係銀色，以及被告甲○○、己○○入內行
    竊後，被告甲○○手上多了1 個黑色包包等情節，均核與證
    人戊○○○、丁○○上開證述均屬相符，業如前述，是倘非
    被告丙○○親身經歷，豈能杜撰與證人戊○○○、丁○○上
    開證述相符之遭竊情節之理？可見被告丙○○於上開警詢中
    就警員詢問之問題並無誤認為另案恐嚇取財犯行之可能。(2)
    另觀諸被告丙○○警詢筆錄之記載，製作筆錄之警員分別以
    「97年1 月14日妳是否前來布袋地區？」、「甲○○跟蕭志
    強（即己○○）進入嘉義縣○○鎮○○里○○厝187-7 號所
    竊取之黑色背包內有何物品？你們是否有使用該背包內物品
    ？」、「該竊取來之新臺幣5 至6 仟元及信用卡，你們如何
    平分？現於何處？」、「被害人丁○○於97年1 月14日8 時
    40分許，發現放置於住處1 樓房間背包遭竊，是否你所為？
    有無共犯？你擔任何角色？」、「本分局警山派出所於97年
    1 月14日受理丁○○被竊承上物品竊案，經本隊前往採證，
    於嘉義縣○○鎮○○里○○厝187-7 號後方27公尺處，採獲
    煙蒂2 支，其中編號1 煙蒂證物經送刑事警察局鑑驗比對，
    為你所遺留之（DNA ），你作何解釋？」、「你是否事先知
    道甲○○和蕭志強進入丁○○家中欲行竊？甲○○是否告知
    欲行竊之事？」等問題詢問被告丙○○，而上開問題中警員
    分別多次以「97年1 月14日」、「竊取」、「竊來」、「遭
    竊」、「被竊」、「竊案」及「行竊」等語意明確之字句詢
    問被告丙○○，衡情被告丙○○自無可能於使用上開明確指
    涉時間、行竊情節等字句之訊問過程中，誤認為所涉犯另案
    恐嚇取財犯行之可能，且揆諸被告丙○○於上開語意指涉行
    竊情節明確之問題後，仍能為上開坦承本件行竊犯行之答詢
    以觀，益徵被告丙○○於上開警詢過程中，更無將警員所詢
    問之上開問題，誤認為另案恐嚇取財犯行之可能。(3)又被告
    丙○○於上開警詢時亦供稱：伊等3 人於返回臺北途中，至
    台中銀樓，由被告甲○○、己○○持竊來之信用卡盜刷，因
    為被告甲○○說銀樓人員告知不能刷，所以沒有盜刷得逞等
    語甚詳（見警卷第2 頁），核與證人丁○○於本院審理中證
    述：伊的金融卡、信用卡在報案完之後有去止付，後來中國
    信託銀行有通知伊的信用卡在當天上午10點多，在台中一家
    銀樓有人盜刷等語（見本院卷第176 至177 頁）均屬相符，
    復經本院向中國信託銀行查詢證人丁○○所掛失止付之2 張
    中國信託銀行信用卡於掛失止付後之交易紀錄，據其函覆稱
    ：被害人丁○○所申辦信用卡掛失止付之時點，分別為0000
    000000000000於97年1 月14日10時17分59秒、000000000000
    0000於97年1 月14日10時19分10秒，上開2 次刷卡交易不成
    功，是因客戶申請暫時掛失停用後而無法交易，經查明上開
    2 次刷卡交易不成功之店家為金華山珠寶銀樓，位於大甲鎮
    等語，有中國信託銀行98年11月17日刑事陳報狀及其附件1
    份在卷足參（見本院卷第276 至278 頁），足見被告丙○○
    於上開警詢中供稱其等3 人於行竊之後，北返途經台中，曾
    以所竊取之信用卡盜刷購物，但因信用卡掛失無法交易成功
    乙情，至為無誤。另徵諸被告丙○○於本院審理中供承：警
    員製作筆錄時，並沒有跟伊說等一下要怎樣講，也沒有用強
    暴、脅迫或其他不法方式逼迫伊等語（見本院卷第157 、16
    2頁），顯見被告丙○○有關上開行竊後北返行經台中，持
    竊得之信用卡前往銀樓刷卡購物，並因掛失無法交易成功乙
    節，確係出於其本意而為陳述，且證人丁○○上開2 張信用
    卡係於97年1 月14日遭竊掛失，顯見被告丙○○上開持卡盜
    刷等情節之陳述，均係明確陳述97年1 月14日證人丁○○遭
    竊後所發生之情事，被告丙○○更無於上開警詢過程中誤認
    製作筆錄之警員係以另案恐嚇取財犯行之情節詢問之可能。
    再者，苟非被告丙○○確實於97年1 月14日行竊後親身經歷
    上開過程，又豈能無中生有杜撰盜刷時間、地點、盜刷交易
    不成功等與現實互為一致情節之理？據此，被告丙○○於警
    詢中之上開陳述，顯係基於本意並為與事實相符之陳述，至
    屬明確。被告丙○○、己○○之辯護人等為其等2 人辯護稱
    ：被告丙○○警詢中所為之陳述，有可能與另案恐嚇取財犯
    行之情節互為混淆、誤認云云，要非可採。
  (三)又被告丙○○3 人係入內竊取被害人丁○○所有放置在1 樓
    之DUNHILL 牌黑色包包，內有現金新台幣（下同）至少6 萬
    5 仟元，身分證、汽車駕照、機車駕照及行車執照各1 張，
    中國信託銀行信用卡2 張、第一銀行、花旗銀行、國泰世華
    銀行、陽信銀行及荷蘭銀行信用卡各1 張，及郵局、華南銀
    行、第一銀行、中華銀行金融卡各1 張等物，及被害人丁○○父親辛○○、母親戊○○○及未成年女兒蔡○○等人所有
    現金合計至少3 萬5 仟元等情，亦據證人丁○○於本院審理
    中證稱：伊的名牌DUNHILL 黑色包包，放在1 樓客廳後面的
    房間，整個不見，裡面有皮夾，皮夾裡面現金大約有2 萬元
    ，當月有領薪水，因為上班無法存入，所以包包裡面還有當
    月薪水4 萬5 仟元，還有丟掉身分證、機車、汽車駕照、行
    車執照各1 張、中國信託銀行信用卡2 張、第一銀行、花旗
    銀行、國泰世華銀行、陽信銀行及荷蘭銀行信用卡各1 張，
    及郵局、華南銀行、第一銀行、中華銀行金融卡各1 張等物
    ，其他的是伊父親及母親還有伊女兒的部分，父親的錢主要
    是給飼料及做生意的零錢，還有母親衣服裡面的錢，女兒的
    部分是有1 個人家送的禮盒，有1 個小抽屜，伊父親會放錢
    進去，金額無法仔細估計，總和加上伊的錢，大約10萬元等
    語明確（見本院卷第174 至175 頁），核與證人戊○○○於
    本院審理中證稱：總共金額遭竊大約是10幾萬，一些零散的
    ，還有伊兒子丁○○的，伊先生做生意要找人的錢，是用袋
    子裝著，平常不知道有多少，應該有幾萬元，伊衣服口袋有
    6 、7 仟元，還有伊孫子應該也有1 、2 萬元，伊兒子部分
    不只薪水遭竊，算起來就是大約10出頭萬，家裡遭竊的錢除
    了賣魚要找人家的錢，也有做六合彩的錢，每天裝去賣魚的
    都裝將近幾萬元，連5 百的也在裝等語（見本院卷第129 至
    132 頁）大致相符，參以一般人除特殊用途領用現金，而得
    較明確知悉現金數額外，於己身周遭日常生活中流通之現金
    ，則未必明確知悉現金數額乙節以觀，證人丁○○就其本身
    上開黑色包包內所有之現金，除皮夾內原有現金至少2 萬元
    外，另有當月薪水至少4 萬5 仟元，據此，因有當月薪水置
    入上開包包內之特殊情事，藉以增強記憶，是證人丁○○就
    其中現金數額之陳述，應得採信。另證人丁○○上開包包內
    之證件、信用卡及金融卡等物，雖未必經常使用，然證件、
    信用卡及金融卡等物，並不若現金每日多有流通，經反覆記
    憶、過濾後，就上開證件、信用卡及金融卡等物為明確之指
    訴，非無可能，是有關證人丁○○就其上開包包內證件、信
    用卡及金融卡部分所為之陳述，亦可採信。至有關被害人丁○○父親辛○○、母親戊○○○及女兒蔡○○遭竊之金額，
    因被害人辛○○平日即係賣魚、經營六合彩，故家中現金多
    有流通，無法明確記憶正確數額若干，實屬常情，而被害人
    戊○○○衣服內之現金，亦無特殊用途藉以補強記憶，是亦
    無法苛求被害人戊○○○明確指訴遭竊金額若干；再者，被
    害人丁○○女兒蔡○○放置於禮盒內之現金，亦係由被害人
    辛○○不定時存放，苟無記帳習慣，更無從要求其等被害人
    提供正確數額，是本院僅能參以被害人辛○○從事賣魚、經
    營六合彩，其中做生意自備找零之金額，加上被害人戊○○○上開證稱衣服內約有6 、7 仟元，及被害人丁○○女兒蔡
    ○○平日儲蓄禮盒內之金額，審酌證人丁○○於本院交互詰
    問時上開證稱合計遭竊大約10萬元，並基於有疑惟利被告原
    則，從而認定本件遭竊物品，除被害人丁○○上開DUNHILL
    黑色包包、至少6 萬5 仟元現金，及上開證件、信用卡及金
    融卡外，被害人辛○○、戊○○○及丁○○女兒蔡○○合計
    遭竊現金至少3 萬5 仟元，較為合理。至被害人丁○○女兒
    蔡○○年僅6 歲，係屬未成年人乙節，亦據證人丁○○於本
    院審理中證述：伊女兒現在6 歲等語明確（見本院卷第173
    頁），然被告甲○○、己○○入內行竊時，並無從分辨其等
    所竊取之物品或現金係屬何人所有，是其等2 人就上開禮盒
    內之現金無從知悉為未成年人即被害人丁○○女兒蔡○○所
    有，主觀上並無對未成年人犯罪之故意，自屬明確，是本件
    被告丙○○3 人尚無對未成年人共同故意犯罪之問題，併此
    敘明。
  (四)又被告丙○○辯護人為其辯護：上開編號1 煙蒂，係被告丙○○於97年1 月9 日至上開拾獲煙蒂處所，是不能以此證明
    被告丙○○有於97年1 月14日前往該處之事實云云。被告己○○辯護人為其辯護：上開編號1 煙蒂之DNA 型別鑑定，與
    被告己○○並無關連，自不得做為認定被告己○○涉犯本件
    犯行之證據，且被害人戊○○○於本院審理中證稱只看到被
    告丙○○、甲○○，是本件與被告己○○無涉云云。惟查：
    (1)被告丙○○於本院審理中供承：97年1 月9 日伊等3 人的
    車子是停在被害人丁○○上開住處正門口外面旁邊，其間有
    離開，到路邊的餐廳吃飯，這1 次車子有開到被害人丁○○
    上開住處後面，因為車頭進去，要到後面空地迴出來，並沒
    有在後面停車下來休息，都沒有下車，也沒有在後面尿尿，
    只有在被害人丁○○上開住處門口停車下來休息，或前面尿
    尿等語明確（見本院卷第157 至161 頁），徵諸被告丙○○
    上開供承均係97年1 月9 日前往被害人丁○○上開住處之經
    過，與本件97年1 月14日之竊盜犯行無關，被告丙○○自無
    矯飾情詞之理，尚非不能採信，是被告丙○○於97年1 月9
    日僅利用被害人丁○○上開住處後方空地作為迴車空間之用
    ，並未在上開空地中下車休息，亦徵上開編號1 煙蒂應非被
    告丙○○於97年1 月9 日時所遺留。(2)復參以證人丁○○於
    警詢中證稱：97年1 月14日在現場採獲之2 支煙蒂，是剛抽
    過沒多久，因為14日凌晨有下雨，所以伊確定是剛抽過的煙
    蒂等語明確（見警卷第8 頁），衡以剛抽完之煙蒂，與遺留
    地面經過日曬雨淋將近1 週之煙蒂，應可明顯區辨，是證人
    丁○○就上開編號1 煙蒂應係97年1 月14日行竊前不久所遺
    留煙蒂之證述，亦可採信。(3)另按事實之認定，若係結合數
    個證據作綜合之判斷者，雖其構成分子之單一證據，在證明
    效果上，尚有可疑；但其綜合之效果，對於事實所為之證明
    ，倘已獲得確信，而其整體已達於無可懷疑之程度時，即不
    得僅以其中部分單一證據之猶有可疑，而指摘判決為違法，
    最高法院79年度台上字第5132號判決意旨可資參照。查以本
    案而論，本院認定被告丙○○3 人有上開犯罪事實之依據，
    係依憑被告丙○○於警詢中之陳述、被害人丁○○、戊○○○於本院審理中之證述，及上開編號1 煙蒂DNA 型別鑑定等
    證據，經綜合判斷而為上開犯罪事實之認定，則上開編號1
    煙蒂之DNA 型別鑑定，或證人戊○○○之證述，雖均未能直
    接指涉被告己○○涉犯本案，但其並不影響本院於盱衡全案
    證據後，所得之綜合評價確信，是被告丙○○、己○○之辯
    護人等上開辯護，均非可採。
  (五)又被告丙○○辯護人另為其辯護：被害人戊○○○證稱於97
    年1 月14日清晨曾經看過被告丙○○、甲○○，惟倘若屬實
    ，則被告丙○○等人方於97年1 月9 日前往恐嚇取財，被害
    人戊○○○焉有不報警處理之理？且被害人丁○○就失竊金
    額多所反覆，是被害人是否確實遭竊，亦非無疑。又被害人
    丁○○證稱其女兒存有1 、2 萬元的豬公並未被偷走，是被
    告丙○○等人如確實前往行竊，豈有不竊取上開豬公之可能
    ？且被害人丁○○證稱警員有採集上開豬公之指紋，則為何
    未比對檢驗被告丙○○等人所留之指紋？被害人戊○○○於
    本院審理中證稱門上喇叭鎖被拉斷破壞，惟卷附勘察報告書
    卻記載「前鋁門上鎖，有被打開，但沒有破壞痕跡」，是亦
    無明確證據證明被害人丁○○家中門戶有遭破壞云云。然查
    ：(1)被告丙○○3 人固曾於97年1 月9 日前往被害人丁○○
    上開住處，對被害人辛○○施以恐嚇取財達70萬元，此有本
    院97年度易字第416 號刑事判決在卷可考（見偵卷第39至44
    頁），惟觀諸被告丙○○3 人恐嚇取財犯行之犯案情節，係
    於97年1 月9 日恐嚇取財得手後，食髓知味，另於同年月21
    日再度前往重施故技，方遭被害人戊○○○報警處理查獲被
    告丙○○3 人恐嚇取財犯行，由此足見，被害人戊○○○於
    97年1 月9 日遭渠等3 人恐嚇取財時，並未第一時間報警處
    理，而係以花錢消災、息事寧人之心態處理渠等3 人恐嚇取
    財犯行，是被害人戊○○○於97年1 月14日在其上開住處後
    方見到被告丙○○、甲○○，在其等尚未有任何犯罪行為之
    前，並未報警處理，尚不致有違常情。(2)又被害人丁○○等
    人究竟遭竊現金數額若干，業詳如前述，尚不能僅以被害人
    丁○○等人無法提出遭竊現金正確數額，即遽論被告丙○○
    3 人無上開竊盜犯行。(3)至被害人丁○○上開住處尚有豬公
    並未遭竊乙節，一般而言，豬公撲滿內均屬零錢，或因被告
    甲○○、己○○認為價值不高而未竊取，或因其等2 人一時
    緊張忘記竊取，均非無可能，是自不能被告甲○○、己○○
    未竊取豬公撲滿即認被告丙○○3 人並無上開竊盜犯行。(4)
    至豬公撲滿是否留有被告甲○○、己○○之指紋乙節，惟被
    告甲○○、己○○進行上開竊盜犯行時，或許帶有手套，無
    從查獲任何指紋，況縱使其等2 人直接以雙手觸碰上開豬公
    ，然指紋之留存仍有溫度、濕度、汗液分泌、物體表面等之
    限制，未必一經接觸即有留下完整並可供成功採集指紋之可
    能，是亦不能以此執為被告丙○○3 人並無涉犯本案之有利
    論據。(5)另查證人戊○○○於本院審理中係證稱：後尾門有
    網門及鋁門，網門是用掛勾從裡面拴住，鋁門是喇叭鎖，網
    門拴起來之後，從裡面才可以開，掛勾被拉斷了等語明確（
    見本院卷第124 至126 頁），是證人戊○○○僅證述上開住
    處後門網門掛勾遭拉斷，並無如辯護人所稱有鋁門喇叭鎖被
    拉斷破壞等之證述，是被告丙○○辯護人上開指稱證人戊○○○於本院審理中稱鋁門喇叭鎖遭破壞乙節，應屬誤會。又
    卷附勘察報告書雖依據證人丁○○於警詢中陳稱：前面鋁門
    有上鎖，有被打開，但沒有被破壞之痕跡等語（見警卷第5
    頁），而記載「前鋁門上鎖，有被打開，但沒有破壞痕跡」
    （見警卷第14頁），惟證人戊○○○於本院審理中證稱：有
    叫人來換撬壞的鎖等語明確（見本院卷第114 頁），及證人
    丁○○於本院審理中證述：前門鋁門的鎖一樣可以開關，但
    已經不需要鑰匙就可以打開，防盜功能已經沒有了等語無誤
    （見本院卷第176 頁），是上開鋁門鎖在外觀上或許並無破
    壞痕跡，但上開鋁門鎖內部則已遭被告甲○○、己○○撬開
    破壞，自屬明確。而證人丁○○於遭竊報案，警方到達現場
    之後，或警方著重於釐清失竊物品，或著重於警詢筆錄製作
    ，又或著重上開編號1 煙蒂等之採集，而忽略測試上開鋁門
    鎖防盜功能是否遭破壞，並非無可能，是亦不能以此即論斷
    證人丁○○上開住處門戶並無遭破壞。是被告丙○○辯護人
    上開辯護云云，均非可採。
  (六)又被告丙○○、己○○分別聲請傳喚證人即被告己○○姐姐
    庚○○，被告甲○○則聲請傳喚證人即活蝦批發零售業者乙○○，並均主張可為其等3 人提供不在場證明云云。惟查證
    人庚○○於本院審理中證述：伊在臺北市○○區○○路那邊
    擺路邊攤，營業時間是每天下午4 點半到凌晨2 點，有請被
    告己○○、丙○○幫忙，無法確定97年1 月11日至20日被告
    丙○○有無去上班，也不記得97年1 月14日被告己○○有沒
    有去上班，他們平常工作時間也是下午4 點半到凌晨2 點，
    跟伊一樣，被告丙○○過去幫忙不需要簽到、打卡，伊也沒
    有打卡機，沒有註記幾月幾日去幫忙，也沒有註記何時去領
    多少錢，被告己○○去上班伊也不會登記等語明確（見本院
    卷第225 至227 、229 、234 至236 、239 、242 、244 頁
    ），是證人庚○○並無法為被告丙○○、己○○提出任何本
    件竊案當時有何不在場證明。況縱使被告丙○○、己○○有
    於97年1 月14日前往證人庚○○路邊攤工作，惟據證人庚○○上開其等2 人上班時間亦係從下午4 點半至凌晨2 點之證
    述以觀，被告丙○○3 人於當日早晨8 時許行竊之後，於當
    日上午10點多北返行經台中盜刷上開2 張信用卡，而衡諸一
    般駕駛車輛行駛高速公路之車程，其等3 人在台中盜刷信用
    卡不成後再驅車返抵臺北之時間，被告丙○○、己○○於返
    抵臺北後於下午4 點半前往證人庚○○路邊攤繼續工作，實
    屬綽綽有餘，是即便被告丙○○、己○○有於行竊當日下午
    4 點半前往證人庚○○路邊攤工作，亦不能為其等2 人提出
    有利之認定。另證人乙○○雖於本院審理中先證稱：伊在臺
    北縣新莊市從事活蝦批發工作，被告甲○○有於97年1 月14
    日早上跟伊批貨等語（見本院卷第248 、250 頁），惟另經
    本院質以其餘日期被告甲○○是否向其批貨乙節後，證人乙○○另稱：伊剛好知道被告甲○○有於97年1 月12、13、14
    、15日向伊批貨，是因為有二聯單，但是時間很久，已經丟
    掉了，找不到了，所以是根據記憶陳述的，而被告甲○○在
    97年1 月12、13、14、15日批貨後，再一次批貨的時間，要
    查簿子，而簿子好久已經不見了，又被告甲○○在97年1 月
    12、13、14、15日批貨的前一次批貨時間，伊忘記了，97年
    1 月12、13、14、15日會記得特別清楚，是因為被告甲○○
    有事先告知，說要特別查這幾天，然後伊有問伊老婆，她說
    好像有來批，回去找找看有沒有批貨單，通常批貨單1 、2
    月就丟掉了等語（見本院卷第254 至258 、265 頁），是證
    人乙○○在無查證批貨單，而批貨單可能早已丟棄，亦無其
    他書面記載之情形下，竟能明確證述被告甲○○有於97年1
    月12、13、14、15日有前往向其批貨，惟經本院詰之其餘日
    期被告甲○○是否前往批貨時，則語焉不詳、證述反覆，是
    證人乙○○在無任何書面記載或特殊情事供協助記憶之情形
    下，竟唯獨對97年1 月12、13、14、15日被告甲○○有向其
    批貨乙節記憶鮮明，顯然有悖常理，不足採信。
  (七)綜上所述，被告丙○○3 人有於上開時間，前往被害人丁○○上開住處，由被告丙○○在上開車輛內接應等候，被告甲○○、己○○撬壞門鎖入內行竊等之犯罪事實，至屬灼然，
    足堪認定。被告丙○○3 人上開所辯，均係臨訟卸責之詞，
    不足採信。從而，本件事證已臻明確，被告丙○○3 人竊盜
    犯行，洵堪認定，均應予依法論科。
三、按門鎖雖為安全設備之一種，但此所謂門鎖，係指附加於門
    上之鎖而言，至毀壞構成門之一部之鎖，則應認為毀壞門扇
    ，最高法院70年度台上字第496 號判決意旨可供參照。查被
    告甲○○、己○○進入被害人丁○○上開住處時所撬壞之鋁
    門鎖，係卡在門內之鎖一節，業據證人丁○○於本院審理中
    證述明確（見本院卷第176 頁），是被告丙○○3 人所犯，
    即係毀壞門扇，而非係毀壞其他安全設備自明。是核被告丙○○3 人所為，均係犯刑法第321 條第1 項第2 、4 款之結
    夥3 人以上毀壞門扇竊盜罪。另按刑事訴訟法第264 條第2
    項關於起訴書程式之規定，旨在界定起訴及審判之範圍，並
    兼顧被告防禦權之行使，其中屬於絕對必要記載事項之「犯
    罪事實」，係指犯罪構成要件之具體事實。故所謂犯罪已經
    起訴，係指起訴書之犯罪事實欄，已就特定犯罪構成要件之
    基本事實，具體記載，並足據以與其他犯罪事實區分，始克
    當之，最高法院89年度台上字第2407號、92年度台上字第60
    號判決意旨均可參照。查本件起訴書犯罪事實欄一第11至12
    列雖記載「欲以竊得之信用卡盜刷，惟未得逞」，然刑法第
    339 條第1 項之詐欺取財罪係以「以詐術使人將本人或第三
    人之物」為構成要件，此項構成要件之具體事實，須於起訴
    書犯罪事實欄內有相當之記載，始得謂為已經起訴，而本件
    起訴書犯罪事實欄僅為上述之記載，並未具體說明被告丙○○3 人如何基於詐欺取財之共同犯意聯絡，而為詐術之行使
    ，徵以該起訴書之證據並所犯法條欄全未敘及被告丙○○3
    人可能另涉犯詐欺取財未遂犯行之證據及所犯法條，益足認
    定詐欺取財未遂犯行並不在起訴之列，且此部分亦係其等3
    人於本件所審酌之竊盜犯行後，另行起意所為，而應予分論
    併罰，2 罪間亦無審判不可分之關係，是起訴書上開記載可
    能涉及刑法詐欺取財未遂罪部分，應並未起訴，本院對於該
    部分犯行，自不得加以審判，併此敘明。又被告丙○○3 人
    ，就上開犯行間，均有犯意聯絡及行為分擔，均應論以共同
    正犯。另刑法第321 條第1 項所列各款為竊盜之加重條件，
    如犯竊盜罪兼具數款加重情形時，因僅1 竊盜行為，不能認
    為法律競合，仍僅成立1 罪，亦併敘明。又被告丙○○前因
    偽造文書案件，經臺灣桃園地方法院以94年度訴字第1700號
    判決判處有期徒刑6 月確定，甫於96年4 月13日易科罰金執
    行完畢等情，有臺灣高等法院被告前案紀錄表1 份附卷足按
    ，其受有期徒刑之執行完畢後5 年內，故意再犯本件有期徒
    刑以上之罪，為累犯，應依刑法第47條第1 項之規定加重其
    刑。爰審酌被告丙○○素行非佳，業如前述，被告甲○○、
    己○○尚無構成累犯之犯罪前科，各有其臺灣高等法院被告
    前案紀錄表在卷足參，被告丙○○於本院審理中自承：國小
    畢業，國中唸到2 年級肄業，未婚，無小孩，之前在父親工
    廠做鐵工，薪水約1 個月2 、3 萬元，父親65歲、母親60歲
    ，父母親目前沒有工作，由哥哥、弟弟、妹妹扶養，弟、妹
    均已成年等之家庭狀況、智識程度，被告甲○○自承：國中
    唸到3 年級肄業，已婚，有10歲小孩，太太已經離家返回大
    陸6 、7 年了，目前在菜市場賣蝦，平均收入目前約6 、7
    萬元，父親62歲、母親57歲，均由伊扶養，有1 個姐姐、1
    個弟弟，都已經成年等之家庭狀況及智識程度，被告己○○
    自承：高中唸到1 年級肄業，未婚、無小孩，目前在姐姐路
    邊攤幫忙，日薪約6 、7 百元，父母健在，均由大姐、二姐
    扶養，另外有1 個哥哥、1 個弟弟，弟弟已成年等之家庭狀
    況及智識程度，竟為貪圖他人錢財，而以結夥3 人以上、破
    壞門扇之犯罪手段，進入被害人丁○○上開住處行竊，不僅
    竊取現金金額高達至少10萬元，其等進入住家行竊之犯罪情
    節，更容易造成被害人丁○○等人日後對於居住安全之恐懼
    ，且於犯後，均未能與被害人丁○○等人成立和解，返還所
    竊取之上開物品、現金，並考量被告丙○○雖係累犯，然被
    告甲○○、己○○係入內行竊犯罪分工，其等2 人就本案之
    犯罪情節顯然大於被告丙○○在外接應等候之犯罪分工，又
    被告甲○○、己○○於犯後均矢口否認犯行，犯後態度不佳
    ，而被告丙○○雖於本院審理中亦翻異前詞否認上開犯行，
    惟於警詢中能坦承上開犯行，詳細交代犯罪情節，是被告丙○○犯後態度較之被告甲○○、己○○，顯然較為可取等一
    切情狀，分別量處如主文所示之刑，以示懲儆。
據上論斷，應依刑事訴訟法第299 條第1 項前段，刑法第28條、
第321 條第1 項第2 、4 款、第47條第1 項，判決如主文。
本案經檢察官侯德人到庭執行職務
中    華    民    國    98    年    12    月    15    日
                  刑事第一庭    審判長法  官  許進國
                                      法  官  黃琴媛
                                      法  官  張志偉
以上正本證明與原本無異。
如不服本判決應於收受判決後10日內向本院提出上訴書狀，並應
敘述具體理由；其未敘述上訴理由者，應於上訴期間屆滿後20日
內向本院補提理由書（均須按他造當事人之人數附繕本）「切勿
逕送上級法院」。告訴人或被害人如對於本判決不服者，應具備
理由請求檢察官上訴，其上訴期間之計算係以檢察官收受判決正
本之日期為準。
中    華    民    國    98    年    12    月    15    日
                                      書記官  張子涵
附錄法條：
中華民國刑法第321條第1項
（加重竊盜罪）
犯竊盜罪而有左列情形之一者，處 6 月以上、 5 年以下有期徒
刑：
一、於夜間侵入住宅或有人居住之建築物、船艦或隱匿其內而犯
    之者。


司法院資訊處製作；財團法人民間司法改革基金會備份。
